臺灣臺中地方法院刑事判決　　　　　　　99年度易字第3741號
公　訴　人　臺灣臺中地方法院檢察署檢察官
被　　　告　陳怡秀
上列被告因傷害等案件，經檢察官提起公訴（99年度偵字第2496
6號），本院判決如下：
    主    文
陳怡秀傷害人之身體，處有期徒刑貳月，如易科罰金，以新臺幣
壹仟元折算壹日。
    犯罪事實
一、陳怡秀因偽造文書等案件，經檢察官提起公訴，本院99年度
    訴字第1050號繫屬，承辦法官於訊問後，認為其精神狀況不
    佳，有進行精神鑑定確認其精神狀態之必要，乃囑託本院法
    警顏紫卉、虎國俊於民國99年9月27日上午，前往臺灣臺中
    看守所提解戒護陳怡秀，前往南投縣草屯鎮○○路161號之
    「行政院衛生署草屯療養院（下稱草屯療養院）」接受精神
    鑑定；待陳怡秀經提解至草屯療養院後，醫院檢驗師要求先
    行採尿檢驗，法警虎國俊、顏紫卉乃將陳怡秀帶往檢驗科旁
    邊之女生廁所，法警虎國俊先將銬住陳怡秀雙手之手銬解開
    ，僅留銬住左手之另一副手銬，再由法警顏紫卉以該副手銬
    牽引陳怡秀進入女廁內欲進行採尿送驗，詎陳怡秀明知顏紫
    卉為依法執行提解戒護勤務之法院法警，竟基於妨害公務及
    傷害他人身體之犯意，於99年9月27日11時40分許，利用其
    雙手手銬暫時經解開及法警顏紫卉單獨陪同其進入女廁之機
    會，以其左手之手銬朝顏紫卉之頭部及臉部毆打，並以右手
    拉扯顏紫卉之頭髮，致使顏紫卉因而受有臉部之開放性傷口
    ，陳怡秀即以此強暴手段，對於正執行提解戒護人犯勤務之
    女法警顏紫卉，當場施強暴行為，而妨害公務之執行。嗣因
    在外守候之法警虎國俊聽聞法警顏紫卉呼救，即衝入制伏陳
    怡秀。
二、案經顏紫卉訴由臺中市警察局第一分局報告臺灣臺中地方法
    院檢察署檢察官偵查起訴。
    理    由
一、按被告以外之人於偵查中向檢察官所為之陳述，除顯有不可
    信之情況者外，得為證據，刑事訴訟法第159條之2第2項定
    有明文。查：證人即告訴人顏紫卉、目擊證人即法警虎國俊
    於偵查中經具結後所為之證述內容，係針對渠等現場所經歷
    之事情而為陳述，並無顯不可信之情況，自堪作為本案之證
    據使用，合先敘明。
二、訊據被告陳怡秀否認有何妨害公務、傷害之犯行，辯稱：伊
    並未攻擊告訴人顏紫卉，係虎國俊過來打傷告訴人顏紫卉，
    不是伊打的，伊誤以為告訴人顏紫卉係跟蹤伊的人，才會打
    錯人，當時伊也有受傷，伊沒有拿手銬打告訴人顏紫卉，伊
    自92年開始就有在桃園聖保祿醫院就醫，伊覺得告訴人顏紫
    卉與虎國俊二名法警怪怪的，虎國俊講話語正常人不一樣云
    云。經查：對於被告以傷害告訴人顏紫卉之手段妨害其執行
    提解戒護人犯之公務等情，業據告訴人即本院法警顏紫卉於
    偵查中證稱：「99年9月27日早上，我跟虎國俊奉命到臺中
    看守所提解陳怡秀到草屯療養院，進行精神鑑定，上午11時
    30 分，我要帶陳怡秀到女廁所內，進行採尿，陳怡秀就突
    然發狂，當時陳怡秀手上有一副手銬，陳怡秀以左手的手銬
    攻擊我後腦及額頭，之後我們發生拉扯，拉扯中我有呼救，
    虎國俊有進來制止陳怡秀攻擊我。」等語綦詳，核與證人即
    本院法警虎國俊於偵查中證稱：「當日我們帶陳怡秀去草屯
    療養院進行精神鑑定，大約在99年9月27日上午11點40分許
    ，當時我們要做驗尿、驗血及腦波鑑定，檢驗師先進行給我
    驗尿器具去驗尿，我們就到檢驗科旁邊廁所，我到女廁門口
    時，因為陳怡秀手上有兩副手銬，一副手銬是銬住陳怡秀雙
    手，另一副是銬住陳怡秀左手，由戒護人員牽引第二副手銬
    ，在進入女廁之前，我有先將陳怡秀雙手的手銬解除，由顏
    紫卉以另外一副手牽引陳怡秀進入女廁，我在外守候，差不
    多過了幾秒鐘，我就聽到顏紫卉呼救聲，並且聽到顏紫卉喝
    止陳怡秀，我就衝入女廁察看，我看到陳怡秀位在我的右側
    ，顏紫卉位於我的左側，我隔他們約有二步距離，我就嚇一
    跳，因為顏紫卉是被陳怡秀右手拉扯頭髮，顏紫卉當時呈現
    彎腰姿勢，以雙手護住頭髮，且看到陳怡秀以左手的手銬，
    以水平方式大力敲擊顏紫卉右前額二下我就過去制止陳怡秀
    ，並以手刀方式砍陳怡秀的頸部，希望陳怡秀放手，但沒有
    效果，當時雙方都有移動，且陳怡秀仍繼續攻擊顏紫卉，於
    是我就咬陳怡秀右手，我咬之後，陳怡秀就說不要咬我，我
    已經放手了，之後就真的放手了，之後我就以身體擋住陳怡
    秀避免她跑掉及繼續攻擊別人，再察看顏紫卉的傷勢如何。
    」等語相符，並有證人虎國俊法警於偵查中所繪製之現場位
    置圖1份、現場照片4張、告訴人顏紫卉提出之中山醫學大學
    附設醫院診斷證明書1份等在卷可稽，應堪認定。被告前後
    所辯不一，既與現有事證不符，更無相關佐證以實其說，自
    難據以採信。是以，本件事證已臻明確，被告犯行，洵堪認
    定。
三、核被告所為，係犯刑法第277條第1項之傷害罪、第135條第1
    項之妨害公務罪。被告暴力毆打依法執行提解戒護人犯勤務
    之本院女法警之行為，同時構成傷害罪及妨害公務罪，係一
    行為觸犯數罪名之想像競合犯，為裁判上一罪之關係，應依
    刑法第55條之規定，從一重之傷害罪論處。爰審酌被告對於
    本院依法執行提解戒護人犯勤務之女法警為暴力傷害之行為
    ，嚴重藐視國家公權力之執行，其行誠屬可議，惟因被告於
    本院審理中供詞反反覆覆，顛顛倒倒，內容陳述、時間順序
    均與事實不符，外觀表現顯示出其呈現精神狀況不佳之狀態
    ，然經本院另案送精神鑑定之結果，認為依據鑑定當日的行
    為觀察和會談及心理評估，被告目前的認知功能與其教育程
    度相較已有明顯下降，但其於犯偽造文書等案件時之精神狀
    態，並未因精神障礙至不能辨識其行為違法或欠缺依其辨識
    而為行為之能力，或上述能力顯著降低的程度，此有行政院
    衛生署草屯療養院99年10月27日草療精字第7108號函所檢送
    之99年10月25日精神鑑定報告書在卷為憑，是被告目前之狀
    態尚未達到刑法第19條之精神障礙程度而得予減輕其刑，另
    起訴書以被告攻擊告訴人顏紫卉之頭部及臉部等重要部位，
    且從未對其表示歉意，認為犯後態度不佳，具體求處有期徒
    刑1年之刑度，本院認為被告於本院審理中到庭應訊時之精
    神狀態不佳，雖否認犯行，然其辯詞漫無邊際，毫無頭緒，
    無從判定其究係精神障礙所致或係蓄意偽裝，更無從判定被
    告本身於犯罪後有無悔意，考量告訴人顏紫卉所受之傷勢非
    重，且因被告之行為，適時遭制止，而未釀成大禍，認起訴
    書具體求刑之刑度稍嫌過重等一切情狀，量處如主文所示之
    刑，併予諭知易科罰金之折算標準，以示懲儆。
據上論斷，應依刑事訴訟法第299條第1項前段，刑法第135條第1
項、第277條第1項、第55條、第41條第1項前段，刑法施行法第1
條之1，判決如主文。
中    華    民    國   100    年    1     月    5     日
                  刑事第七庭    法  官  巫淑芳
以上正本證明與原本無異。
如不服本判決應於收受判決後10日內向本院提出上訴書狀，並應
敘述具體理由；其未敘述上訴理由者，應於上訴期間屆滿後20日
內向本院補提理由書（均須按他造當事人之人數附繕本）「切勿
逕送上級法院」。
                                書記官  莊金屏
中    華    民    國   100    年    1     月    5     日
附錄論罪科刑法條：
中華民國刑法第135條：
對於公務員依法執行職務時，施強暴脅迫者，處3年以下有期徒
刑、拘役或3百元以下罰金。
意圖使公務員執行一定之職務或妨害其依法執行一定之職務或使
公務員辭職，而施強暴脅迫者，亦同。
犯前2項之罪，因而致公務員於死者，處無期徒刑或7年以上有期
徒刑；致重傷者，處3年以上、10年以下有期徒刑。
中華民國刑法第277條：
傷害人之身體或健康者，處3年以下有期徒刑、拘役或1千元以下
罰金。
犯前項之罪因而致人於死者，處無期徒刑或7年以上有期徒刑；
致重傷者，處3年以上10年以下有期徒刑。